【裁判字號】    97,簡上,17
【裁判日期】    970825
【裁判案由】    詐欺
【裁判全文】
臺灣新竹地方法院刑事判決              97年度簡上字第17號
上  訴  人
即  被  告  乙○○
上列上訴人因詐欺案件，不服本院竹北簡易庭九十六年度竹北簡
字第四一一號中華民國九十六年十一月三十日第一審簡易判決（
聲請案號：九十六年度偵字第五一一八號），提起上訴，本院管
轄第二審之合議庭判決如下：
    主  文
原判決撤銷。
乙○○幫助犯詐欺取財罪，處有期徒刑月，如易科罰金，以新
臺幣壹仟元折算壹日。緩刑貳年。
    事  實
一、乙○○知悉一般人取得他人金融機構之帳戶（含存摺、提款
    卡等物）使用常與財產犯罪密切相關，且取得他人帳戶之目
    的在於收取贓款及掩飾犯行不易遭人追查，卻因失業酗酒缺
    錢花用，見報紙所刊收購銀行帳戶之分類廣告，遂基於幫助
    他人犯詐欺取財罪之不確定故意，於民國九十六年三月底四
    月初之某日，在新竹縣新豐鄉火車站，將其所開立之華南商
    業銀行新豐分行帳號000000000000號、及台北
    富邦商業銀行新竹分行帳號000000000000號等
    帳戶之存摺、提款卡及密碼，以每個帳戶新臺幣（下同）三
    千元合計六千元之代價，售與姓名年籍不詳之成年男子等人
    所組成之詐騙集團，該詐騙集團即為自己不法所有為下列詐
    欺取財犯行：
（一）於九十六年四月二十五日上午九時許，撥打電話自稱為「
      郭正棋」而向民眾甲○○佯稱：甲○○抽中某一慈善義賣
      活動一百０五萬元現金獎，只要甲○○捐款六萬一千元抵
      稅金後便可領取該筆獎金云云，致甲○○陷於錯誤，於同
      日下午一時三十分許，前往華南商業銀行南都分行以臨櫃
      存款方式匯款六萬一千元至詐騙集團指定之乙○○上開華
      南商業銀行新豐分行帳戶內（甲○○誤將存款憑條之戶名
      載為「吳學勝」），甲○○於匯款後又接獲詐騙集團成員
      來電佯稱：因甲○○並非會員不能領取該筆獎金，須繳交
      會員費九萬元加入臨時會員云云，甲○○察覺有異，經撥
      打一六五反詐騙專線查證後，始知受騙，並經臺南市警察
      局第一分局德高派出所通知華南商業銀行新豐分行而將該
      帳戶列為警示戶。
（二）於九十六年五月二日下午二時許，撥打電話向民眾丙○○
      佯稱：丙○○於「健發電器行」抽中二獎獎金一百０五萬
      元，須先匯款中獎權利金六萬五千元云云，致丙○○陷於
      錯誤，於同年五月八日中午十二時五十分許，前往上海商
      業儲蓄銀行臺中分行臨櫃匯出六萬五千元至詐騙集團指定
      之乙○○上開台北富邦商業銀行新竹分行帳戶內，嗣詐騙
      集團復又以需再匯款九萬元至另一指定帳戶而詐騙丙○○
      （該帳戶非乙○○所開立，與乙○○無涉），丙○○於第
      二次匯款後察覺有異，經撥打一六五反詐騙專線查證後，
      始知受騙，並經臺中市警察局第一分局大誠分駐所通知台
      北富邦商業銀行營運作業部而將該帳戶列為警示戶。
二、案經新竹縣警察局竹北分局報請臺灣新竹地方法院檢察署檢
    察官偵查聲請簡易判決處刑。
    理  由
一、上訴人即被告乙○○對於其上揭出售帳戶幫助詐騙集團詐欺
    取財之犯行，於本院審理時坦承不諱，復經證人即被害人甲○○、丙○○於警詢時指訴在卷（參偵卷第七至八頁、第四
    七至四九頁），並有華南商業銀行全行通收存款憑條副根、
    上海商業儲蓄銀行匯出匯款申請書各一份（見偵卷第十六頁
    、第五一頁），及華南商業銀行存款往來明細表、台北富邦
    銀行對帳單、財團法人金融聯合徵信中心通報案件紀錄資訊
    各一份（見偵卷第十五頁、第十八至十九頁、第七十一頁）
    等在卷可資佐證，是被告自白與事實相符，本件事證明確，
    被告幫助詐欺取財犯行堪以認定。
二、核被告所為，係犯刑法三十條、第三百三十九條第一項之幫
    助詐欺罪，被告初否認犯行而提起上訴，惟被告於本院審理
    時已坦承本件幫助詐欺取財犯行，是被告之上訴即無理由，
    原審認被告犯行事證明確，依上開規定予以論罪科刑，固非
    無見，惟查，被告係一次出售本件二個帳戶，應論以一個幫
    助詐欺取財罪，原審因被告否認犯行認定被告係在不詳時、
    地將二帳戶交付詐欺集團使用，而論以被告二個幫助詐欺取
    財罪，容有未洽，被告提起上訴，固為無理由，惟原判決既
    有上開可議之處，仍屬無可維持，應由本院予以撤銷改判。
肆、自為判決之論罪科刑理由：
一、論罪：
（一）按幫助犯之成立，主觀上行為人須有幫助故意，客觀上須
      有幫助行為，亦即刑法上之幫助犯，係對於犯罪與正犯有
      共同之認識，而以幫助之意思，對於正犯資以助力，而未
      參與實施犯罪之行為者而言（最高法院七十五年度臺上字
      第一五０九號、八十四年度臺上字第五九九八號、第六四
      七五號、八十八年度臺上字第一二七０號判決均同此意旨
      ）。
（二）本件被告乙○○基於幫助他人詐欺取財之不確定故意，將
      其所有上開二銀行存摺、提款卡及密碼提供予詐騙集團成
      員使用，以利其詐騙他人匯入款項後自該帳戶提領花用，
      被告所為應僅止於幫助詐欺取財之故意，而為刑法詐欺罪
      構成要件以外之行為，復無證據證明被告有參與詐欺犯行
      之實施，應屬刑法第三十條之幫助犯。
（三）查本件被告係以一幫助詐欺取財行為，使詐欺集團成員得
      以分別詐騙甲○○、丙○○等人，致其等陷於錯誤，因而
      交付財物，其中被害人雖有二人，且係匯入不同二帳戶，
      惟被告係同時出售二帳戶，其提供帳戶舉措僅有一次，應
      僅認構成一個幫助詐欺取財行為。核其所為係犯刑法第三
      百三十九條第一項、第三十條第一項前段之幫助詐欺取財
      罪。又被告係幫助他人犯罪，爰依刑法第三十條第二項之
      規定，按正犯之刑減輕之。
二、科刑：爰審酌近年來詐騙集團使用人頭帳戶以作為收受不法
    所得款項之工具等案例層出不窮，報章雜誌亦多所報導，被
    告已知之甚詳，竟仍貪圖小利提供自己帳戶幫助詐騙集團對
    他人詐欺取財，助長犯罪集團惡行，增加被害人求償困難，
    對於社會秩序之擾亂不言而喻，並兼衡被告犯後初否認犯行
    ，惟至本院已坦承犯行，態度尚佳，且出售帳戶獲利僅六千
    元，但已籌款三萬元，分別賠償被害人甲○○、丙○○各一
    萬五千元（見本院卷第三五頁反面、第四六、四七頁）等一
    切情狀，量處如主文所示之刑，並諭知易科罰金之折算標準
    ，以資懲儆。
三、末查被告前未曾因故意犯罪受有期徒刑以上刑之宣告，有臺
    灣高等法院被告前案紀錄表在卷足按，其因一時失慮致罹刑
    章，犯罪後坦承犯行，態度良好，業已賠償被害人，如前所
    述，其經此次偵審程序，當知所警惕，信無再犯之虞，本院
    認其所受宣告之刑以暫不執行為適當，故依刑法第七十四條
    第一項第一款之規定，宣告緩刑二年，以啟自新。
四、適用之法律：
（一）刑事訴訟法第四百五十五條之一第一項、第三項、第三百
      六十九條第一項前段、第三百六十四條、第二百九十九條
      第一項前段。
（二）刑法第三百三十九條第一項、第三十條第一項前段、第二
      項、第四十一條第一項前段、第七十四條第一項第一款。
（三）刑法施行法第一條之一第一項、第二項前段。
本案經檢察官侯少卿到庭執行職務。
中    華    民    國    97    年    8     月    25    日
                  刑事第六庭審判長法    官  遲中慧
                                  法    官  魏瑞紅
                                  法    官  黃美盈
以上正本證明與原本無異。
不得上訴。
中    華    民    國    97    年    8     月    25    日
                                  書 記 官  吳美雲
附錄本案論罪科刑實體法條全文：
刑法第339 條第1 項：
意圖為自己或第三人不法之所有，以詐術使人將本人或第三人之
物交付者，處5 年以下有期徒刑、拘役或科或併科1,000 元以下
罰金。（罰金之貨幣單位改為新臺幣，並提高為30倍）
【刑法第30條：幫助他人實行犯罪行為者，為幫助犯。雖他人不
知幫助之情者，亦同。幫助犯之處罰，得按正犯之刑減輕之。】


司法院資訊處製作；財團法人民間司法改革基金會備份。
